【裁判字號】    99,訴,1257
【裁判日期】    991029
【裁判案由】    違反毒品危害防制條例
【裁判全文】
臺灣彰化地方法院刑事判決              99年度訴字第1257號
公  訴  人  臺灣彰化地方法院檢察署檢察官
被      告  甲○○
上列被告因違反毒品危害防制條例案件，經檢察官提起公訴（99
年度毒偵字第1676號），於本院準備程序中，被告就被訴事實為
有罪之陳述，經裁定改行簡式審判程序，本院判決如下：
    主  文
甲○○施用第一級毒品，累犯，處有期徒刑玖月。又施用第二級
毒品，累犯，處有期徒刑陸月。應執行有期徒刑壹年壹月。
    犯罪事實
一、甲○○前於民國89年間，因施用毒品案件，經本院裁定送勒
    戒處所觀察、勒戒後，認有繼續施用毒品之傾向，復經本院
    裁定令入戒治處所施以強制戒治，於90年9 月23日執行完畢
    釋放，並由臺灣彰化地方法院檢察署檢察官以90年度戒毒偵
    字第1557、1558、1559號不起訴處分確定。復於上開強制戒
    治執行完畢釋放後5 年內之92年間，因施用毒品第一、二級
    毒品案件，經本院以92年度訴字第1401號判決判處有期徒刑
    9 月、5 月，合併定應執行有期徒刑1 年確定（第1 案）；
    復因竊盜案件，經本院以93年度易字第314 號判決判處有期
    徒刑8 月確定（第2 案）；且於93年間，因施用第一級毒品
    案件，經本院以93年度訴字第477 號判決判處有期徒刑10月
    確定（第3 案），前揭第1 至3 案所處之刑，經本院以93年
    度聲字第1169號裁定應執行有期徒刑2 年5 月確定，經入監
    接續執行，於95年6 月1 日縮刑期滿執行完畢。復於95年間
    ，因竊盜案件，經臺灣南投地方法院以95年度投刑簡字第
    602 號判決判處有期徒刑4 月確定（第4 案）；暨因竊盜案
    件，經本院以95年度彰簡字第916 號判決判處有期徒刑3 月
    確定（第5 案）；且於95年間因施用第一級毒品案件，經本
    院以96年度訴字第342 號判決判處有期徒刑9 月確定（第6
    案）。嗣因中華民國96年罪犯減刑條例於96年7 月16日施行
    ，上開第4 、5 案，經本院以96年度聲減字第605 號裁定各
    減為有期徒刑2 月、1 月15日，合併定應執行有期徒刑3 月
    確定；上開第6 案，則經本院以96年度聲減字第3750號裁定
    減為有期徒刑4 月15日，並與上開經減刑之第4 、5 案合併
    定應執行有期徒刑7 月確定。又於96年間，再因施用第一級
    毒品案件，經臺灣南投地方法院以96年度訴字第630 號判決
    判處減刑為有期徒刑4 月確定（第7 案），並與上開應執行
    有期徒刑7 月部分接續執行後，業於97年11月16日執行完畢
    （構成累犯）。
二、詎其仍未戒除毒癮，復基於施用第一級毒品海洛因之犯意，
    於99年7 月5 日晚間6 時許，在南投縣草屯鎮烏溪橋旁，以
    將第一級毒品海洛因粉末置入注射針筒內加水後，再以針筒
    注射之方式，施用第一級毒品海洛因1 次。另基於施用第二
    級毒品甲基安非他命之犯意，於99年7 月5 日某時，在同上
    地點，以將第二級毒品甲基安非他命放置於鋁箔紙上，以火
    燒烤吸食所產生煙霧之方式，施用第二級毒品甲基安非他命
    1 次。嗣於99年7 月6 日下午1 時50分許，因另涉搶奪案件
    ，為警在彰化縣芬園鄉○○路○段175 號拘提到案，並徵得
    其同意採集尿液送驗，結果呈嗎啡、甲基安非他命陽性反應
    ，而查悉上情。
三、案經南投縣政府警察局草屯分局報請臺灣南投地方法院檢察
    署呈請臺灣高等法院臺中分院檢察署檢察長核轉臺灣彰化地
    方法院檢察署檢察官偵查起訴。
    理  由
一、按除被告所犯為死刑、無期徒刑、最輕本刑為3 年以上有期
    徒刑之罪或高等法院管轄第1 審案件者外，於第273 條第1
    項程序進行中，被告先就被訴事實為有罪之陳述時，審判長
    得告知被告簡式審判程序之旨，並聽取當事人、代理人、辯
    護人及輔佐人之意見後，裁定進行簡式審判程序；除簡式審
    判程序、簡易程序及第376 條第1 款、第2 款所列之罪之案
    件外，第1 審應行合議審判，刑事訴訟法第273 條之1 第1
    項、第284 條之1 分別定有明文。本件被告甲○○係涉死刑
    、無期徒刑、最輕本刑為3 年以上有期徒刑之罪或高等法院
    管轄第1 審案件以外之罪，並於本院行準備程序時就被訴事
    實為有罪之陳述，本院合議庭依前揭規定，經評議結果，裁
    定改由受命法官獨任行簡式審判程序。
二、上開犯罪事實，業據被告甲○○於本院審理時坦承不諱，且
    被告經警採集其尿液送驗結果，確呈嗎啡、甲基安非他命陽
    性反應，此有南投縣政府警察局草屯分局查獲毒品犯罪嫌疑
    人尿液採驗作業管制紀錄表及中山醫學大學附設醫院檢驗科
    藥物檢測中心於99年7 月23日出具之尿液檢驗報告各1 份附
    卷可稽，足徵被告之自白確與事實相符，堪以採信。本件事
    證明確，被告上開犯行洵堪認定，應依法論科。
三、按修正毒品危害防制條例就施用毒品者，僅於「初犯」及「
    5 年後再犯」二種情形，有其追訴條件之限制，即須於初犯
    經觀察、勒戒或強制戒治釋放後，5 年內均無施用毒品之行
    為，始能認其前所實施之觀察、勒戒或強制戒治已足遮斷毒
    癮，而得於5 年後再犯時，再予適用初犯之規定，重行觀察
    、勒戒等程序；倘5 年內已經再犯，被依法追訴處罰，縱其
    第3 次（或第3 次以上）施用毒品之時間在初犯釋放5 年以
    後，即與「5 年後再犯」之情形有別，且因已於「5 年內再
    犯」，顯見其再犯率甚高，原實施觀察、勒戒或強制戒治，
    已無法收其實效，而無5 年戒斷期之存在，自無再經觀察、
    勒戒及強制戒治之必要，應由檢察官逕行起訴，此有最高法
    院95年度臺非字第59、65號判決及95年度第7 次刑事庭會議
    及97年度第5 次刑事庭會議決議意旨足供參照。查本件被告
    前於89年間，因施用毒品案件，經本院裁定送勒戒處所觀察
    、勒戒後，認有繼續施用毒品之傾向，復經本院裁定令入戒
    治處所施以強制戒治，於90年9 月23日執行完畢釋放，並由
    臺灣彰化地方法院檢察署檢察官以90年度戒毒偵字第1557、
    1558、1559號不起訴處分確定。復於上開強制戒治執行完畢
    釋放後5 年內之92年間，因施用毒品第一、二級毒品案件，
    經本院以92年度訴字第1401號判決判處有期徒刑9 月、5 月
    確定等情，有臺灣彰化地方法院檢察署刑案資料查註紀錄表
    及臺灣高等法院被告前案紀錄表各1 份在卷可考，則其再犯
    本件施用第一、二級毒品犯行，按諸前揭說明，即與5 年後
    再犯之情形有別，自應逕行追訴。
四、核被告甲○○所為，係犯毒品危害防制條例第10條第1 項、
    第2 項之施用第一級、第二級毒品罪。被告持有第一、二級
    毒品進而施用，其持有第一、二級毒品之低度行為，應各為
    其施用第一、二級毒品之高度行為吸收，不另論罪。被告所
    犯施用第一級毒品海洛因及施用第二級毒品甲基安非他命之
    犯行，犯意各別，應予分論併罰。又被告有上開犯罪事實欄
    所載之前科紀錄，有臺灣高等法院被告前案紀錄表、臺灣彰
    化地方法院檢察署刑案資料查註紀錄表各1 份在卷可憑，其
    於有期徒刑執行完畢後，5 年內故意再犯本件有期徒刑以上
    之罪，均為累犯，應分別依刑法第47條第1 項之規定加重其
    刑。爰審酌被告之素行，及其施用毒品之動機、目的、方法
    、不知珍惜身體、施用毒品所生危害，暨其犯後之態度等一
    切情狀，分別量處如主文所示之刑，並定其應執行刑，以示
    懲儆。
據上論斷，應依刑事訴訟法第273 條之1 第1 項、第299 條第1
項前段，毒品危害防制條例第10條第1 項、第2 項，刑法第11條
前段、第47條第1 項、第51條第5 款，判決如主文。
本案經檢察官高宏銘到庭執行職務。
中    華    民    國    99    年    10    月    29    日
                       刑事第七庭     法  官  郭麗萍
以上正本證明與原本無異。
如不服本判決應於收受判決後10日內向本院提出上訴書狀，並應
敘述具體理由；其未敘述上訴理由者，應於上訴期間屆滿後20日
內向本院補提理由書（均須按他造當事人之人數附繕本）「切勿
逕送上級法院」。
中    華    民    國    99    年    10    月    29    日
                                      書記官  吳冠慧
附錄本案論罪科刑法條全文：
毒品危害防制條例第10條
施用第一級毒品者，處 6 月以上 5 年以下有期徒刑。
施用第二級毒品者，處 3 年以下有期徒刑。

司法院資訊處製作；財團法人民間司法改革基金會備份。
